最高法院刑事判決　　　　　　　九十六年度台上字第四九九號
上　訴　人　甲○○
上列上訴人因誣告案件，不服台灣高等法院中華民國九十三年五
月十一日第二審判決（九十三年度上訴字第四０四號，起訴案號
：台灣台北地方法院檢察署九十二年度偵字第一七八五六號），
提起上訴，本院判決如下：
     主  文
上訴駁回。
　　 理　由
按刑事訴訟法第三百七十七條規定，上訴於第三審法院，非以判
決違背法令為理由，不得為之。是提起第三審上訴，應以原判決
違背法令為理由，係屬法定要件。如果上訴理由狀並未依據卷內
訴訟資料，具體指摘原判決不適用何種法則或如何適用不當，或
所指摘原判決違法情事，顯與法律規定得為第三審上訴理由之違
法情形，不相適合時，均應認其上訴為違背法律上之程式，予以
駁回。本件上訴人甲○○上訴意旨略稱：（一）本案糾紛係因告
訴人乙○○所售香菸無法點燃而引起，該香菸既不能點燃，則上
訴人以之丟向告訴人，自不能發生傷害之結果，難謂上訴人有傷
害之認識與故意；縱令該香菸已點燃，然上訴人僅丟向告訴人，
頂多碰及告訴人即掉落地面，亦不可能使告訴人受傷。又告訴人
指稱彼下巴受傷、證人王榮安證稱彼看到告訴人臉頰部分紅紅的
等語，均與龍佑醫院診斷證明書所載告訴人唇部灼傷之情形不符
，可見告訴人是否受傷已有可疑；上訴人未見及告訴人之傷勢，
乃事所當然，矧證人連玉輝（原判決誤繕為連玉「揮」）亦證稱
彼未見告訴人受傷；再者，診斷證明書並無記載告訴人之傷係香
菸燙傷，尤不能證明是上訴人所為。另上訴人並未以掃描器丟向
告訴人，證人何正弘之證詞、宏誌公司維修單及現場照片，僅能
證明掃描器掉落地上摔壞，並未能證明如何掉落一事。至於告訴
人及證人李采玲雖均指稱掃描器是上訴人丟向告訴人云云，但告
訴人與上訴人立場對立，李采玲又為告訴人之受僱人，自難期彼
等為真實之供述；且告訴人身上並無受掃描器丟擊之痕跡，可見
掃描器摔壞應另有原因。從而，上訴人因確信告訴人並未受傷及
懷疑診斷證明書不實，並確信掃描器無非告訴人丟擊上訴人而摔
壞，而指控告訴人誣告、偽造文書，並非明知而故意捏造事實誣
告。（二）診斷證明書係傳聞證據，原判決採為證據，有違證據
法則。至於現場照片，係警員事後所拍攝，無法憑以判斷上訴人
與告訴人於事發時所站立之位置，原判決以之為據，所為論斷，
亦有違經驗法則與論理法則。（三）上訴人因不知犯行之嚴重，
致誤觸法網，經此偵審程序，已知所警惕，並已支付民事判決所
示之費用；而上訴人自己身體狀況不佳，家中並有老父臥病在床
，且有妻小待扶養，須負擔全家經濟重責，盼能為緩刑之宣告云
云。
惟查證據之取捨、證據證明力之判斷，及事實有無之認定，為事
實審法院之職權，茍其取捨、判斷及認定，並不違反經驗法則及
論理法則，即不容任意指為違法而執為第三審適法之上訴理由。
本件原審經調查審理後，以第一審認定上訴人意圖使告訴人受刑
事處分，於民國九十一年十月二十三日下午，向台灣台北地方法
院檢察署檢察官虛指告訴人誣告其傷害、毀損，並教唆醫師偽造
不實之診斷證明書等事實，對告訴人提出誣告及偽造文書之告訴
，並於該署檢察官同年十一月二十日訊問時，虛捏告訴人開立假
證明，證明上訴人打傷伊、弄壞伊之東西等事實，嗣經該署檢察
官對告訴人為不起訴處分確定（至上訴人被訴傷害、毀損案件，
另經第一審法院判處罪刑確定在案）等情，係依據上訴人之部分
供述，證人李采玲、連玉輝、王榮安、何正弘之證詞，及卷附龍
佑醫院函及所附病歷、診斷證明書、現場照片、宏誌公司報價單
、維修服務單、台灣台北地方法院檢察署九十二年度偵字第八七
九０號檢察官不起訴處分書、台灣台北地方法院九十一年度簡字
第三二二五號、九十一年度簡上字第三０四號刑事判決等證據資
料，為綜合之判斷，並說明上訴人所辯無誣告之意圖云云，如何
不可採，及不宜予以緩刑之理由，核其認事用法均無不合，量刑
亦稱妥適，因而維持第一審論處上訴人意圖他人受刑事處分，向
該管公務員誣告罪刑之判決，駁回上訴人及檢察官在第二審之上
訴。所為論斷，均有卷存證據資料可資覆按，並無採證或認定事
實違背經驗法則或論理法則，或有理由不備、理由矛盾或其他違
背法令之情形。再查：（一）申告者以自己親歷之事實，堅指他
人有犯罪行為，向該管公務員告訴，因非出於誤會或有所懷疑而
係出於故為虛構，自無解於誣告罪之構成。本件上訴人明知告訴
人係遭其丟擲香菸而受有傷害，且掃描器係因其恣意掃落地上而
受損，竟對其親身體驗之事，任意指摘告訴人誣告其傷害、毀損
，及教唆醫師偽造診斷證明書，應負誣告罪責等情，已據原判決
敘明認定上訴人該項犯罪事實所憑之證據及證據得心證之理由（
見原判決第三至七頁理由一），並無理由不備或採證違背法令之
情形。至醫療院所醫師出具之診斷證明書，應依刑事訴訟法第一
百五十九條之四各款規定判斷是否具證據能力，並非當然不具證
據能力；上訴意旨指摘原判決援引診斷證明書為證有違證據法則
云云，尚有誤會。（二）是否宣告緩刑，乃法律賦予法院自由裁
量之事項，如未宣告緩刑，自不生判決不適用法則之違法問題。
又原判決於理由三已敘明第一審量處上訴人有期徒刑三月，並以
上訴人犯後不見絲毫悔意，經審酌其悖於刑罰法律之行為及法規
範意識薄弱等情節後，認其有再犯之虞而不宜為緩刑之宣告等，
所為量刑尚屬妥適之理由，核與卷內資料相合，亦難認有理由不
備之違背法令。綜上，上訴意旨顯非依據卷內訴訟資料指摘原判
決有何具體違背法令之情形，徒憑己見，或就原審採證認事及量
刑職權之適法行使，或對原判決已明白論斷之事項，任意指摘違
法，均與法律規定得為第三審上訴理由之違法情形，不相適合。
上訴人之上訴為違背法律上之程式，應予以駁回。又本件為程序
判決，上訴人另請求宣告緩刑，本院無從審酌，併予敘明。
據上論結，應依刑事訴訟法第三百九十五條前段，判決如主文。
中　　華　　民　　國　九十六　年　　一　　月　二十五　日
                      最高法院刑事第九庭
                          審判長法官  陳　正　庸
                                法官  賴　忠　星
                                法官  王　居　財
                                法官  林　開　任
                                法官  林　立　華
      本件正本證明與原本無異
                                      書  記  官
中　　華　　民　　國　九十六　年　  一 　 月 　三十 　日
                                                Ａ
